臺灣臺北地方法院民事判決　九十年度訴字第二四六三號
　　原　　　告　美商聯邦快遞股份有限公司台灣分公司
　　法定代理人　甲○○
　　訴訟代理人　陳有才
　　法定代理人　乙○○
右當事人間給付運費事件，本院判決如左：
    主    文
原告之訴及假執行之聲請均駁回。
訴訟費用由原告負擔。
    事    實
甲、原告方面：
壹、聲明：
一、被告應給付原告新台幣（下同）一百三十七萬二千二百七十五元。
二、願供擔保請准宣告假執行。
貳、陳述：
一、被告於民國八十九年十月十三日委託原告將貨物一批自台灣運往埃及開羅，原告
    即於次日依約進行運送。嗣於同年月二十二日即將貨物運抵埃及開羅，等待清關
    文件放行，牽延數日。惟此時被告又通知原告，稱第三地付款人可能拒付運費，
    其不同意再將該批貨物轉出至其他地區，以免產生新的運費，其「放棄對該批貨
    物之所有權，轉由貴公司全權處理....  本公司絕無異議」云云。原告經其揭示
    後，為免再增加每日高額之倉租費用，即將該批貨物運往第三地，準備進行銷燬
    。
二、按原告已依運送契約將貨物運抵目的地，並依約通知。嗣被告與第三者（受貨人
    ）關於付款問題未獲協議，致變更指示。惟無論被告與受貨人間之關係如何，原
    告已依運送契約，將貨物運抵目的地，已完成運送，則原告就此部分請求支付運
    費，並非無理。至於原告經被告指示後，將貨物運往他地之運費、倉租費及其他
    額外費用，原告並未請求。
三、本件運送，原告將託運物品運抵埃及開羅後，接到被告通知，稱付款人可能拒付
    運費，其不同意再將該批貨物「轉出至其他地區，以免產生新的運費」云云。嗣
    原告收取運費時，被告又稱因原告送貨時程延誤，造成收貨人不提貨，其手上有
    「埃及海關出貨日期的文件」，要對原告追究延誤之責任云云，是本件託運物品
    已運達開羅之事實，應無疑義。被告之前亦曾委託原告運送貨物，曾在原告公司
    開立帳號，原告已將運送費用如何計算之價目表交予被告，因此，關於運費之付
    款責任及運費之計算方式，被告殊難諉稱不知，今被告辯稱不清楚運送契約付款
    責任之記載，是定型化契約云云，恐有卸責之嫌。
四、本件原告亦體諒被告公司因運送過程不順利，造成損失，因此，就該批託運物品
    之倉租費用，嗣後之輾轉運送費用，及銷毀之費用，計約八十餘萬元，均由原告
    公司自行吸收，未列入本件向被告請求之數目，因此關於本件運送，原告亦屬受
    害者。
參、證據：提出運送契約影本及清潤貿易公司信函影本等件為證。
乙、被告方面：
壹、聲明：如主文所示。
貳、陳述：
一、被告確實於八十八年十月十三日與原告簽訂承攬運送契約，約定由原告將重量一
    千八百零六點五公斤之紡織品運送至埃及開羅，交由受貨人「HAMEDEY SAKER
    AND  HIS SON」受領（以下簡稱受貨人），此有原告所簽發之空運運送契約為憑
    。經查，將重量一千八百零六點五公斤之紡織品運送至埃及開羅，一般貨物空運
    承攬公司就超過一千公斤之貨物，約按每公斤八十四元至九十元收取運費，運送
    期間約為四至七日，此有市場上貨物空運承攬公司之報價單可憑，則本件系爭貨
    物如交由其他貨物承攬公司空運至埃及開羅，運費至多約為十六萬二千元左右（
    以每公斤九十元計），然因系爭貨物僅價值二十餘萬元，故被告與受貨人約定須
    由受貨人支付運費，被告始同意出貨。因受貨人已同意由其支付運費，故當受貨
    人指定原告為運送人時，被告即要求受貨人將其在原告處之帳戶號碼告知被告，
    被告事先詢問原告可否接受由受貨人支付運費之特別約定，經過原告查核受貨人
    帳號之額度後，原告亦同意系爭貨物由受貨人支付運費，此所以原告於運送契約
    土載明運費由「收件人」支付，及支付該筆運費之帳號，此觀之運送契約之記載
    自明。且參諸被告傳真予原告之文件上亦載有「貴公司在取得國外客戶同意支付
    貴公司自台灣到埃及開羅之運費後」之文字，益足證明兩造簽約時已就運費有特
    別約定。原告固於事後翻異前詞，聲稱依據運送契約背面付款責任條款之約定，
    收件人不履行付款時，被告仍須負責託運貨物有關之所有費用云云。惟按「定型
    化
　　契約條款如有疑義時，應為有利於消費者之解釋」消費者保護法第十一條第二項
　　有明文規定。查本件兩造既已於契約正面明示約定由受件人支付運費，則契約背
　　面原告所事先印刷之補充條款，依前開法條所示，自無適用之餘地。
二、原告迄今仍未證明其已依運送契約之約定，將系爭貨物運送至開羅交由受貨人受
    領。按稱承攬者，謂當事人約定一方為他方完成一定之工作，他方俟工作完成，
    給付報酬之契約。民法第四百九十條定有明文。本件為承攬運送契約兩造均無爭
    執，則原告須證明其業已依運送契約之約定將系爭貨物運送至埃及開羅交由受貨
    人受領，方可主張運費請求權。然原告迄今仍未提出任何文件可證明其已依約履
    行運送責任，原告所稱已將貨物報關出口且已將貨物運抵開羅之事實，僅憑被告
    一紙傳真函為憑，然該函被告僅是回覆原告不同意將貨物轉運至其他地區而已，
    被告又非運送人，系爭貨物有無運送至開羅，被告又如何知悉？再者，該函上係
    稱「國外客戶無法提貨」而非「國外客戶拒絕提貨」，則倘若系爭貨物確實運送
    至開羅，何以國外客戶無法提貨，其原因為何？運送人之原告迄今亦未提出解釋
    ，則受貨人既尚未受領系爭貨物，原告之工作即未完成，依法自無報酬請求權。
參、證據：提出運送契約影本一份及物價單影本二份為證。
    理　　　由
一、本件原告起訴主張：其於八十九年十月十三日受被告委託將紡織貨品運往埃及國
    開羅市，該貨物運抵後，正等待清關文件而牽延數日時，被告復通知原告稱第三
    地付款人可能拒付運費且不同意將該批貨物轉出至其他地區，以免產生新運費，
    委由原告全權處理，原告為免再增加每日高額之倉租費用乃將該貨運往第三地進
    行銷燬，原告已依運送契約將貨物運抵目的地完成運送，被告即應按約支付運費
    ，惟被告拒付，爰基於運送契約請求被告給付運費一百三十七萬二千二百七十五
    元等語。
二、原告主張之事實，業據其提出運送契約影本及被告公司署名「劉先生、蘇小姐」
    之信函為證，被告對上開證據並不爭執，惟辯稱：兩造成立運送契約固屬事實，
    但被告委託運送之紡織品重量為一千八百零六點五公斤，貨物價值二十餘萬元，
    以海外空運市價每公斤八十四元至九十元計，運費亦僅十六萬二千元左右，今原
    告請求一百三十七萬二千二百七十五元之高額，難以接受，再原告是否將貨品運
    達及何以有此高額運費產生，均乏合理之說明，被告拒絕付款，並非無據等語。
    是兩造間確成立運送紡織品至埃及國開羅市之空運契約，惟該運送物是否運達目
    的地及原告之運費如何而得，為本件雙方之爭點。
三、按當事人主張有利於己之事實，負舉證責任，民事訴訟法第二百七十七條前段定
    有明文。本件原告對其已將原告委託運送之物品運抵目的地，已完成運送，可向
    託運人請領支付運費之主張，為其有利之事實，自須依上開規定就此事實負舉證
    責任。惟原告僅提出其為預定用於同類契約之定型化條款之運送契約及被告公司
    署名「劉先生／蘇小姐」答覆原告傳真函件為證，前者與貨物運達無關，後者之
    內容為：「本公司委託貴公司空運貨物乙批....  出貨至埃及　貴公司在取得國
    外客戶同意，支付費公司自台灣到埃及開羅之運費後，現又因國外客戶無法提貨
    ，致使貨物仍停放在海關，遲遲無法清關。今貴公司通知國外客戶仍無法提貨，
    本公司亦不同意轉出至其他地區，以免產生新的運費。故本公司放棄對該批貨物
    之所有權，轉由貴公司全權處理，請以不產生任何費用之方式處理該批貨物，如
    有所得亦歸貴公司，本公司絕無異議」等語，依其內容是為被告公司之「劉先生
    、蘇小姐」回覆原告之傳真信函，其意應係原告通知被告，該貨物因無人提貨，
    被告表示如何處理貨物之意見；惟運送物運達目的地，為原告公司控制支配事項
    ，當以其抵達時當地之出關等文件證之，前開傳真函是被告被動答覆原告處理貨
    物之立場，其對抵達之事實，是原告告知後始知悉，是否運達目的地，該函不能
    證明，原告執此認為貨物已運達，其證明程度不足，不足反證原告曾將該貨物送
    達目的地之事實。又原告主張經被告指示後將貨物運往他地之運費、倉租費及其
    他額外費用亦有八十萬元，其自行吸收，僅請求運費一百三十七萬二千二百七十
    五元等語，但被告則稱貨品價值二十餘萬元等語，因之，被告何以須支付如此高
    額之運費及何以會致八十餘萬元之倉租費等，均須原告進一步提出詳細計算單據
    及相關佐證，但原告於訴訟中均未提出計算之基礎，因此，原告之主張並不足採
    。
四、綜上所述，原告主張其為被告空運運送貨物至埃及國開羅市，惟其未提出其已將
    貨物運抵目的地之事實，而其請求之運費超出貨物總價甚多，原告亦未提出計算
    基礎，因之，原告之主張並不足採。被告抗辯原告未舉證證明貨物運抵目的地之
    事實，應為可取。從而，原告基於運送契約法律關係，請求被告給付運費一百三
    十七萬二千二百七十五元，為無理由，不應准許。原告之訴既已駁回，其執行之
    聲請失其依據，一併駁回，附此敘明。
五、結論：本件原告之訴為無理由，依民事訴訟法七十八條，判決如主文。
中　　　華　　　民　　　國　　九十一　　年　　　六　　　月　　　　四　　日
                                            民事第三庭法      官　李維心
右為正本係照原本作成
如對本判決上訴，須於判決送達後廿日內向本院提出上訴狀
中　　　華　　　民　　　國　　九十一　　年　　　六　　　月　　　　六　　日
~B法院書記官　林梅珍
